【裁判字號】    97,消債更,884
【裁判日期】    981224
【裁判案由】    更生事件
【裁判全文】
臺灣士林地方法院民事裁定           97年度消債更字第884號
債  務  人  甲○○
上列債務人聲請更生事件，本院裁定如下：
    主  文
債務人甲○○自中華民國九十八年十二月三十日下午五時起開始
更生程序。
命司法事務官進行本件更生程序。
    理  由
一、按債務人與金融機構協商成立者，不得聲請更生或清算，但
    因不可歸責於己之事由，致履行顯有重大困難者，不在此限
    。本條例施行前，債務人依金融主管機關協調成立之中華民
    國銀行公會會員辦理消費金融案件無擔保債務協商機制與金
    融機構成立之協商，準用前項之規定，消費者債務清理條例
    第151 條第5 項、第6 項分別定有明文。次按，債務人不能
    清償債務或有不能清償之虞，且無擔保或無優先權之債務總
    額未逾新臺幣（下同）1,200 萬元者，於法院裁定開始清算
    程序或宣告破產前，得向法院聲請更生，觀諸消費者債務清
    理條例第3 條、第42條第1 項規定自明。又法院開始更生程
    序之裁定，應載明其年、月、日、時，並即時發生效力。法
    院開始更生或清算程序後，得命司法事務官進行更生或清算
    程序，必要時得選任律師、會計師或其他適當之自然人或法
    人一人為監督人或管理人，復為同條例第45條第1 項、第16
    條所明定。
二、聲請意旨略以：伊有不能清償債務情事，前曾於民國95年5
    月間依照中華民國銀行公會會員辦理消費金融案件無擔保債
    務協商機制請求共同協商債務清償方案，並協商成立，協商
    條件為每月還款2 萬4,646 元。然伊每月薪資僅約2 萬6,00
    0 元，每月薪資扣除上開應清償金額後，顯不足支應每月生
    活必要支出，故伊確係因不可歸責於己，致履行協商條件顯
    有重大困難。且伊無擔保或無優先權之債務總額未逾1,200
    萬元，復未經法院裁定開始清算程序或宣告破產，爰向本院
    聲請更生等語。
三、經查，債務人所主張之上開事實，業據提出財團法人金融聯
    合徵信中心當事人綜合信用報告之協商前置專用債權人清冊
    （見本院卷第20至24頁）、中華民國銀行公會會員辦理消費
    金融案件無擔保債務協商機制無擔保債務協議書（見本院卷
    第26頁）、勞工保險被保險人投保資料表（見本院卷第31頁
    ）、薪資轉帳帳戶存摺封面及內頁影本（見本院卷第32至34
    頁、第70至76頁）、債務人95至97年度綜合所得稅各類所得
    資料及財產歸屬資料清單（見本院卷第35至37頁、第82至83
    頁）、債務人全戶戶籍謄本（見本院卷第77至78頁）、薪資
    列表（見本院卷第81頁）及生活支出繳費證明（見本院卷第
    109 至116 頁）等為證，核閱屬實。且經本院依職權向最大
    債權金融機構日盛國際商業銀行股份有限公司（下稱日盛銀
    行）函查協商過程等情屬實，有日盛銀行98年1 月13日民事
    陳報狀在卷可考，堪認為真正。次查，依債務人97年綜合所
    得稅各類所得資料清單所示，債務人97年度平均月收入所得
    為2 萬6,959 元。是以內政部主計處公佈98年度臺北縣每人
    每月最低生活費1 萬792 元觀之，債務人每月收入2 萬6,95
    9 元，扣除協商金額2 萬4,646 元後，僅餘2,313 元，確不
    足以支應其最低生活必要支出，債務人主張其有不可歸責於
    己之事由，致履行協商條件顯有困難，當屬實在。此外，債
    務人復查無消費者債務清理條例第6 條第3 項、第8 條或第
    46條各款所定駁回更生聲請之事由存在，則債務人聲請更生
    ，應屬有據。揆諸首開說明，應予開始更生程序，並命司法
    事務官進行本件更生程序，爰裁定如主文。
中    華    民    國    98    年    12    月    24    日
                  民事第三庭  法      官  施月燿
上為正本係照原本作成。
本件不得抗告。
中    華    民    國    98    年    12    月    24    日
                              書  記  官  朱亮彰

司法院資訊處製作；財團法人民間司法改革基金會備份。
